臺灣高雄地方法院民事裁定
111年度抗字第104號
抗  告  人  黎艶貞  



相  對  人  裕富數位資融股份有限公司

法定代理人  許國興  


上列當事人間本票裁定事件，抗告人對於中華民國111年7月14日
本院111年度司票字第1256號裁定提起抗告，本院裁定如下：
    主  文
抗告駁回。
抗告程序費用由抗告人負擔。
    理  由
一、抗告意旨略以：本院司法事務官民國111年7月14日111年度
    司票字第1256號裁定（下稱原裁定）雖以抗告人未繳費為由
    ，駁回抗告人之抗告，但抗告人並未收到繳費通知，原裁定
    應有不當，為此提起抗告，請求廢棄原裁定等語。
二、按「司法事務官辦理下列事務：…三、非訟事件法及其他法
    律所定之非訟事件。」、「非訟事件，依法律移由司法事務
    官處理者，依本法之規定；本法未規定者，準用其他法律關
    於法院處理相同事件之規定。」、「司法事務官就受移轉之
    非訟事件所為處分，與法院所為者有同一之效力。」法院組
    織法第17條之2第1項第3款、非訟事件法第50條、第54條，
    定有明文。司法事務官既得辦理法院組織法第17條之2第1項
    第3款規定之「非訟事件」業務，因該業務所衍生之事件，
    自得由司法事務官一併辦理，以求訴訟經濟，故對於司法事
    務官所為之處分或裁定，逾期聲明不服者，司法事務官自得
    裁定駁回之。且增設司法事務官之立法目的，在於由司法事
    務官專責辦理非審判核心事務或不涉身分、實體權利義務重
    大變動之事件，使法官得以集中心力處理審判核心事項，俾
    有效運用司法資源，兼顧憲法對人民訴訟權益之保障，是法
    院以逾期聲明不服為由裁定駁回不服之聲明，本質上既係屬
    程序事項，應認得由司法事務官辦理之，且對司法事務官所
    為駁回聲明不服之處分或裁定，得依非訟事件法第55條聲明
    不服，對當事人之權益亦不生影響（臺灣高等法院暨所屬法
    院100年法律座談會民事類提案第51-1號初步研討結果參照
    ）。經查：原裁定以抗告人於111年5月18日對於本院111年2
    月17日111年度司票字第1256號裁定提出抗告，經本院司法
    事務官於111年6月7日裁定命其補繳抗告費新臺幣（下同）1
    000元，並送達抗告人後，仍未遵期補繳為由，裁定駁回其
    抗告等情，有上開裁定及送達證書附卷可稽。依上開規定及
    說明，系爭裁定既是本院司法事務官以未繳納抗告費為由所
    為之裁定，顯係司法事務官辦理「非訟事件」之本票裁定業
    務，因而衍生之抗告事件，而得由司法事務官參照民事訴訟
    法第442條第1項、第495條之1第1項，及民事訴訟法第第490
    條之反面解釋，一併辦理「未繳納抗告費」之「裁定駁回」
    （即司法事務官既得辦理本票裁定，則本應由辦理本票裁定
    之法官以未繳納抗告費裁定駁回之裁定，亦因此得由司法事
    務官一併辦理），且此裁定本質上既係程序事項，並無訟爭
    性（與最高法院101年度台抗字第31號裁定認為具有訟爭性
    之事件應排除於司法事務官職權之外，尚有不同），由本院
    司法事務官辦理，尚無不宜。本件抗告人就原裁定聲明不服
    ，核其性質，應屬依非訟事件法第55條之規定聲明不服，應
    由本院依非訟事件法之規定辦理。
三、按「司法事務官就受移轉之非訟事件所為處分，與法院所為
    者有同一之效力。」、「聲請人或權利受侵害者，對於司法
    事務官就受移轉事件所為之處分，得依各該事件適用原由法
    院所為之救濟程序，聲明不服。前項救濟程序應為裁定者，
    由地方法院行之。」、「抗告，除法律另有規定外，由地方
    法院以合議裁定之。」非訴事件法第54條、第55條、第44條
    第1項定有明有。經查，抗告人對於本院司法事務官所為之
    原裁定聲明不服，依非訟事件法第54條之規定，等同於對本
    票裁定之「原審」法院（法官）所為之以未繳納抗告費駁回
    抗告之裁定（而非屬非訟事件法第45條第1項之「抗告」法
    院所為之抗告不合法而駁回之裁定），抗告人對原裁定聲明
    不服，應依上開非訟事件法第55條、44條第1項之規定，視
    為對於原裁定提出抗告，由本院合議庭裁定之。
四、按「對於非訟事件之裁定提起抗告者，徵收費用新臺幣一千
    元；」、「第十三條、第十四條、第十五條及第十七條規定
    之費用，關係人未預納者，法院應限期命其預納；逾期仍不
    預納者，應駁回其聲請或抗告。」非訟事件法第17條前段、
    第26條第1項定有明文。次按當事人經向受訴法院陳明指定
    送達代收人者，法院未向送達代收人為送達，而逕向當事人
    為送達，仍屬合法；倘送達於當事人住、居所、事務所或營
    業所，不獲會晤應受送達之當事人，經他人代收，而該代收
    人如具有辨別事理能力且為受送達人之同居人或受僱人，即
    為合法送達（最高法院101年度台抗字第392號民事裁定參照
    ）。經查，抗告人於111年5月18日對於本院111年2月17日11
    1年度司票字第1256號裁定提出抗告，未據繳納抗告費，經
    本院司法事務官於111年6月7日裁定命其於10日內補繳抗告
    費1000元，該裁定業於111年6月9日依民事訴訟法第137條第
    1項之規定補充送達於抗告人，然抗告人仍未遵期補繳，原
    裁定乃於111年7月14日駁回抗告人之抗告等情，有上開裁定
    、送達證書、本院收費處查詢簡答表附卷可參，依上開規定
    及說明，原裁定以抗告人經限期命其繳納抗告費，仍逾期仍
    不繳納，抗告不合法為由，駁回其抗告，尚無不合，抗告人
    執前詞聲明不服，尚無足取。
五、綜上所述，原裁定以抗告人經限期命其繳納抗告費，仍逾期
    仍不繳納，抗告不合法為由，駁回其抗告，並無違誤，抗告
    人執上開抗告意旨聲明不服，難認合法，應予駁回。
六、據上論結，本件抗告為無理由，依非訟事件法第55條、第44
    條第1項，裁定如主文。
中　　華　　民　　國　　111 　年　　9 　　月　　29　　日
                  民事第二庭    審判長法　官　陳宛榆

                                      法　官　林婕妤

                                      法　官　施盈志
以上正本係照原本作成。
本件不得再抗告。
中　　華　　民　　國　　111 　年　　9 　　月　　29　　日
　　　　　　　　　　　　　　　　　　　書記官  陳玫燕